【裁判字號】    97,易,78
【裁判日期】    970213
【裁判案由】    違反毒品危害防制條例
【裁判全文】
臺灣彰化地方法院刑事判決                97年度易字第78號
公  訴  人  臺灣彰化地方法院檢察署檢察官
被      告  甲○○
上列被告因違反毒品危害防制條例案件，經檢察官提起公訴（96
年度毒偵字第6058號），本院依簡式審判程序判決如下：
    主  文
甲○○施用第二級毒品，累犯，處有期徒刑柒月。
    事  實
一、甲○○前於民國88年間，因施用毒品案件，經本院以88年度
    毒聲字第4872號裁定送觀察、勒戒後，因評定認有繼續施用
    毒品之傾向，復以88年度毒聲字第5186號裁定令入戒治處所
    施以強制戒治，嗣經裁定停止戒治，所餘期間付保護管束，
    復經撤銷保護管束施以強制戒治，於90年4 月6 日戒治期滿
    執行完畢釋放，並由臺灣彰化地方法院檢察署檢察官以90年
    度戒毒偵字第676 、677 、678 號為不起訴處分確定。又於
    91年間因施用毒品案件，經臺灣彰化地方法院檢察署檢察官
    聲請強制戒治並提起公訴，聲請強制戒治部分，經本院以92
    年度毒聲字第320 號裁定令入戒治處所施以強制戒治，嗣因
    毒品危害防制條例修正，而於93年1 月9 日報結釋放；起訴
    部分則經本院以92年度易字第266 號判決判處有期徒刑7 月
    確定。又因竊盜案件，經本院以91年度易字第769 號判決處
    有期徒刑2 月確定，上開2 案經送監接續執行，甫於93年9
    月21日縮短刑期期滿執行完畢。再因施用毒品案件，經本院
    以95年度斗簡字第475 號判決判處有期徒刑6 月確定，經送
    監執行，嗣經減刑，甫於96年7 月16日執行完畢。仍不知警
    惕，於96年10月19日晚間10時許，基於施用第二級毒品甲基
    安非他命之犯意，在彰化縣溪湖鎮○○路旁，以將甲基安非
    他命置於玻璃管內燒烤後吸食其煙霧之方式，施用甲基安非
    他命1 次。嗣於96年10月20日下午1 時許，為警在彰化縣埤
    頭鄉○○村○○路旁盤查，在有偵查犯罪職權之機關或個人
    發覺其犯罪前，自動向彰化縣警察局北斗分局警員自首其施
    用第二級毒品犯行，主動接受裁判，經警採集其尿液送驗，
    結果呈甲基安非他命及安非他命陽性反應。
二、案經彰化縣警察局北斗分局報告臺灣彰化地方法院檢察署檢
    察官偵查起訴。
    理  由
一、本件被告甲○○所涉為死刑、無期徒刑、最輕本刑為3 年以
    上有期徒刑或高等法院管轄第一審案件以外之罪，並於本院
    行準備程序時就被訴事實為有罪之陳述，本院合議庭依刑事
    訴訟法第273 條之1 第1 項規定，裁定改由受命法官獨任行
    簡式審判程序，先予敘明。
二、按毒品危害防制條例就施用毒品者，僅限於「初犯」及「5
    年後再犯」二種情形，始應先經觀察、勒戒或強制戒治程序
    。倘被告於5 年內已再犯，經依法追訴處罰，縱其第3 次（
    或第3 次以上）再度施用毒品之時間，在初犯經觀察、勒戒
    或強制戒治執行完畢釋放5 年以後，已不合於「5 年後再犯
    」之規定，且因已於「5 年內再犯」，顯見其再犯率甚高，
    原實施觀察、勒戒或強制戒治，已無法收其實效，即應依毒
    品危害防制條例第10條處罰（參照最高法院95年度第7 次刑
    事庭會議決議意旨）。本件被告前於88年間，因施用毒品案
    件，經本院以88年度毒聲字第4872號裁定送觀察、勒戒後，
    因評定認有繼續施用毒品之傾向，復以88年度毒聲字第5186
    號裁定令入戒治處所施以強制戒治，嗣經裁定停止戒治，所
    餘期間付保護管束，復經撤銷保護管束施以強制戒治，嗣於
    90年4 月6 日因保護管束期滿執行完畢，由臺灣彰化地方法
    院檢察署檢察官以90年度戒毒偵字第676 、677 、678 號為
    不起訴處分確定；又於91年間，因施用毒品案件，經臺灣彰
    化地方法院檢察署檢察官聲請強制戒治並提起公訴，強制戒
    治部分經本院以92年度毒聲字第320 號裁定令入戒治處所施
    以強制戒治，嗣因毒品危害防制條例修正，而於93年1 月9
    日報結釋放；起訴部分則由本院以92年度易字第266 號判決
    判處有期徒刑7 月確定；再因施用毒品案件，經本院以95
    年度斗簡字第475 號判決判處有期徒刑6 月確定等情，有臺
    灣高等法院被告前案紀錄表、臺灣高等法院在監在押全國紀
    錄表在卷可憑，是被告曾於強制戒治執行完畢釋放後，5 年
    內再犯毒品危害防制條例第10條之罪，並經法院判處罪刑確
    定，復為本件施用第一級毒品之犯行經警查獲，依上開說明
    ，自與前揭條例第20條第3 項之規定僅得適用於「5 年後再
    犯」之情形不符，本件公訴人逕行起訴，並無不合。
三、上揭犯罪事實業據被告於警詢、檢察事務官詢問時及本院審
    理時坦承不諱（見偵卷第6 、22頁、本院97年1 月30日準備
    程序及審判筆錄），經查：
（一）被告於96年10月20日下午1 時許為警所採集之尿液，經檢
      驗結果呈現甲基安非他命及安非他命陽性反應，有彰化縣
      警察局北斗分局委託檢驗尿液代號與真實姓名對照認證單
      （見偵卷第9 頁）、詮昕科技股份有限公司濫用藥物尿液
      檢驗報告（見偵卷第8 頁）各乙紙附卷可稽，足認被告上
      開自白與事實相符。
（二）另按刑法第62條所謂「發覺」，固非以有偵查犯罪職權之
      機關或人員確知其人犯罪無誤為必要，而於對其發生嫌疑
      時，即得謂為已發覺；但此項對犯人之嫌疑，仍須有確切
      之根據得為合理之可疑者，始足當之，若單純主觀上之懷
      疑，要不得謂已發生嫌疑（最高法院72年度臺上字第641
      號判例意旨參照）。本件被告係於96年10月20日下午1 時
      許，為警在彰化埤頭鄉○○村○○路旁盤查，在有偵查犯
      罪職權之機關或個人發覺其犯罪前，自動向彰化縣警察局
      北斗分局警員自首其施用第二級毒品犯行，此有彰化縣警
      察局北斗分局埤頭分駐所96年10月20日第1 次偵訊筆錄1
      份附卷可稽（見偵卷第5 頁），足認被告確係在警員未發
      現有確切之根據得為合理懷疑其有本案犯行前，即主動供
      述其施用第二級毒品甲基安非他命，自係符合自首之要件
      無誤。
（三）綜上，本件事證明確，被告犯行洵堪認定，應依法論科。
三、按甲基安非他命為毒品危害防制條例第2 條第2 項第2 款所
    規定之第二級毒品，被告施用甲基安非他命之行為，核係犯
    毒品危害防制條例第10條第2 項施用第二級毒品罪。被告為
    供施用而持有該毒品之低度行為，應為施用之高度行為所吸
    收，不另論罪。被告前因施用毒品案件，經本院以92年度易
    字第266 號判決判處有期徒刑7 月確定，又因竊盜案件，經
    本院以91年度易字第769 號判決處有期徒刑2 月確定，上開
    2 案經送監接續執行，甫於93年9 月21日縮短刑期期滿執行
    完畢；再因施用毒品案件，經本院以95年度斗簡字第475 號
    判決判處有期徒刑6 月，嗣經減刑，甫於96年7 月16日執行
    完畢，有臺灣高等法院被告前案紀錄表可稽，被告於有期徒
    刑執行完畢5 年內又故意再犯本案之罪，為累犯，應依刑法
    第47條第1 項規定，加重其刑。被告對有偵查犯罪職權之機
    關或個人未發覺之本案施用毒品犯行之罪，自首而接受裁判
    ，已如前述，應依刑法第62條前段規定，減輕其刑，並依法
    先加後減之。爰審酌被告曾因施用毒品經送觀察、勒戒及強
    制戒治，仍未知警惕，又再犯本案之罪，足見其雖經觀察、
    勒戒及強制戒治等治療程序，仍未徹底戒除惡習遠離毒害，
    顯未能善體國家設置觀察、勒戒及戒治機構，協助毒品施用
    者戒除毒害之良法美意，惟施用毒品本質上係戕害自身健康
    之行為，尚未嚴重破壞社會秩序或侵害他人權益，暨其犯罪
    之動機、目的、所生危害及犯罪後坦承犯行態度良好等一切
    情狀，量處如主文所示之刑，以示懲儆。又本件被告犯罪時
    間非在96年4 月24日以前，不符合中華民國九十六年罪犯減
    刑條例之減刑條件，尚無從依上開條例減刑，附此敘明。
據上論斷，應依刑事訴訟法第273 條之1 第1 項、第299 條第1
項前段，毒品危害防制條例第10條第2 項，刑法第11條前段、第
47條第1 項、第62條前段，判決如主文。
本案經檢察官余建國到庭執行職務。
中    華    民    國    97    年    2     月    13    日
                  刑事第五庭          法  官  楊舒嵐
以上正本證明與原本無異。
如不服本判決，應於判決送達後10日內，向本院提出上訴書狀，
上訴書狀應「敘述具體上訴理由」，並按他造當事人之人數附繕
本。「切勿逕送上級法院」。
中    華    民    國    97    年    2     月    13    日
                                      書記官   張木松
附錄論罪科刑法條：
毒品危害防制條例第10條
施用第一級毒品者，處 6 月以上 5 年以下有期徒刑。
施用第二級毒品者，處 3 年以下有期徒刑。


司法院資訊處製作；財團法人民間司法改革基金會備份。
